臺灣臺中地方法院民事判決
111年度簡上附民移簡字第10號
原      告  林永章  


被      告  游兆凱  

上列被告因公然侮辱及毀損等刑事案件，原告提起請求損害賠償
之刑事附帶民事訴訟（110年度簡上附民字第54號），由本院刑
事庭裁定移送前來，經於民國111年8月5日言詞辯論終結，本院
合議庭判決如下：
    主    文
一、被告應給付原告新臺幣30,914元，及自民國110年9月11日起
    至清償日止，按週年利率百分之5計算之利息。
二、原告其餘之訴駁回。
    事實及理由
一、程序方面：
    （一）按對於第一審刑事簡易判決向地方法院刑事合議庭提
          起上訴後，被害人始行提起刑事附帶民事訴訟，而經
          該刑事庭以附帶民事訴訟確係繁雜，非經長久時日不
          能終結其審判，裁定移送該法院民事庭者，其所謂之
          法院民事庭，係指第二審之地方法院民事合議庭而言
          。本件原告於本院刑事庭110年度簡上字第338號刑事
          簡易程序第二審審理中，提起附帶民事訴訟事件（11
          0年度簡上附民字第54號），繼由刑事第二審合議庭
          裁定移送本院民事庭，即應由本院以民事第二審合議
          庭審理，合先敘明。
    （二）被告經合法通知，未於言詞辯論期日到場，惟曾於準
          備程序中具狀表示罹有重鬱病症且多重疼痛，現今身
          體狀況已是重大傷病，故無法出庭等語。然被告所述
          事由，核非民事訴訟法第386條各款所列情形，爰依
          原告之聲請，准由原告一造辯論而為判決。
二、實體方面：
    （一）原告起訴主張：被告基於毀損及公然侮辱之犯意，於
          民國110年1月23日11時38分許，在原告位於臺中市○○
          區○○○街00號1樓居所前，以自備之黑色噴漆，在原告
          所懸掛在上址房屋外牆之帆布上噴寫「you are the 
          devils」、「三更半夜別敲了」、「別吵了」等文字
          ，致該帆布之美觀受到毀損，且足以貶損原告在社會
          上之評價而侵害原告之名譽。為此，爰依民法第184
          條第1項前段、第195條第1項等侵權行為之規定，訴
          請被告賠償精神慰撫金新臺幣(下同)49萬元及帆布損
          害1萬元。並聲明：被告應給付原告50萬元，及自起
          訴狀繕本送達之翌日起至清償日止，按週年利率百分
          之五計算之利息等語。
    （二）被告經合法通知，未於言詞辯論期日到場，僅曾於準
          備程序中具狀表示：被告為被傷害很深之被害人，近
          二年來受原告在住處一樓之敲打聲所影響，未能好好
          睡覺，加上本身原有重鬱病，致多重疼痛，雖多次陳
          述，仍求助無門，加上多年無法工作，亳無收入，現
          今身體狀況已是重大傷病，無法負擔及出庭等語。
    （三）法院之判斷：
　　　　　１、經查，被告前於110年1月23日11時38分許，在原
              告位於臺中市○○區○○○街00號1樓居所前，以自備
              之黑色噴漆，在原告所有懸掛在上址房屋外牆之
              白色帆布上，噴寫「you are the devils」、「
              三更半夜別敲了」、「別吵了」等文字，致該帆
              布之美觀效用，較原來之狀態發生顯著改變而不
              堪使用，且足以貶損原告在社會上之評價。原告
              乃報警處理，經警調閱監視器錄影畫面及通知被
              告到案說明後，由臺中市政府警察局烏日分局報
              告臺灣臺中地方檢察署檢察官偵查後，聲請簡易
              判決處刑。被告不服本院沙鹿簡易庭110年度沙
              簡字第353號第一審刑事簡易判決所為有罪之裁
              判，提起上訴，繼由本院刑事庭以110年度簡上
              字第338號審理後，駁回其上訴而告確定在案等
              情，有上開刑事判決及本院所調取上開刑事案件
              之電子卷證在卷可稽。原告上開主張，應屬可採
              。
　　　　　２、被告雖以：伊罹有重鬱症，長期病痛下，遭原告
              敲敲打打噪音干擾，且溝通無效，始在原告之外
              牆帆布上噴寫上開文字等語，資為抗辯。但查，
              被告明知上開白色帆布為原告所有，仍持黑色噴
              漆於其上噴寫「you are the devils」、「三更
              半夜別敲了」、「別吵了」等文字，自足以醜化
              原有之白色帆布外觀，而致該帆布之美觀效用較
              原來之狀態，發生顯著改變而不堪使用；另「yo
              u are the devils」英文之中譯為「你是魔鬼」
              ，而「魔鬼」乃係宗教或神話傳說中具超自然力
              而又性喜迷惑人、陷害人或取人性命之異類。依
              一般通念，自有輕蔑、嘲諷、鄙視及使人難堪之
              意涵，對遭指涉為魔鬼之人而言，自屬足以貶損
              其人格尊嚴及社會評價之侮辱行為。加以該等文
              字噴寫於原告居所之外牆帆布上，面臨道路，雖
              未指名道姓，仍有使路過之不特定第三人，將住
              居在該址之人即原告與「你是魔鬼」之詞相連結
              ，而影響原告在社會上之人格評價。被告所辯受
              原告工作之噪音干擾一情，縱認屬實，亦應循法
              律程序尋求解決，尚無從據此而為上述噴漆行為
              乃屬合理之抗辯。
　　　　　３、按因故意或過失，不法侵害他人之權利者，負損
              害賠償責任；又不法侵害他人之名譽，或不法侵
              害其他人格法益而情節重大者，被害人雖非財產
              上之損害，亦得請求賠償相當之金額；另不法毀
              損他人之物者，被害人得請求賠償其物因毀損所
              減少之價額。民法第184條第1項前段、第195條
              第1項前段、第196條分別定有明文。依上開說明
              ，原告訴請被告負損害賠償責任，即屬有據。
　　　　　４、法院對於精神慰撫金之量定，應斟酌雙方之身分
              、地位、資力與加害之程度及其他各種情形核定
              相當之數額。其金額是否相當，自應依實際加害
              情形與被害人所受之痛苦及雙方之身分、地位、
              經濟狀況等關係決定之。經查，原告因被告上述
              侵權行為，致受名譽貶損之損害，精神上自感痛
              苦及衝擊。爰審酌原告自述為大專畢業，未婚，
              自營工作；被告於刑事偵審中自述為大學畢業，
              已婚，現已退休；另參酌卷附本院職權查調所示
              稅務電子閘門財產所得調件明細表，兼衡本事件
              發生之始末、被告所為公然侮辱之內容、對外表
              彰之情形、原告所受精神上之痛苦程度等一切情
              狀，認被告所應賠償原告所之非財產上損害，應
              以3萬元為適當，逾此範圍所為請求，即屬無據
              ，不予准許。
　　　　　５、又查，系爭帆布依偵查卷附照片所示，並非新品
              ，原告亦自承為10年前所製作，當初費用約1萬
              元，但未提出當初製作之費用單據以資為證，而
              僅提出製作新品需費9,135元（含稅）之報價單
              。本院認原有之帆布既已使用10年之久，已逾其
              耐用年限，爰以新品之製作費用9,135計算折舊
              後，依10分之1之殘值即914元（元以下四捨五入
              ）計算為合理。
　　　　　６、基上，原告所得訴請被告賠償之金額，合計為30,
              914元（計算式：30,000元＋914元＝30,914元）；
              超過部分，則屬過高。
三、綜上所述，原告依侵權行為規定，訴請被告賠償50萬元及利
    息；就其中被告應賠償30,914元，及自110年9月11日（即起
    訴狀繕本送達之翌日）起至清償日止，按週年利率百分之五
    計算利息之範圍內，為有理由，予以准許；逾此部分所為主
    張，則予駁回。
四、本件事證已臻明確，兩造其餘攻擊、防禦方法及所提證據，
    核與判決結果無影響，爰不逐一論述，併此敘明。
五、本件為刑事附帶民事訴訟，由本院刑事庭裁定移送前來，依
    刑事訴訟法第505條第2項之規定免納裁判費，另於本院審理
    中亦無其他必要訴訟費用之支出，爰不另為訴訟費用負擔之
    諭知。　　
中　　華　　民　　國　　111 　年　　8 　　月　　26　　日
　　　　　　　　　民事第四庭    審判長法  官  黃渙文
      　　　　　　　　　　　　　　　　法  官  蔡家瑜
      　　　　　　　　　　　　　　　　法  官  林宗成
上正本係照原本作成
不得上訴
中　　華　　民　　國　　111 　年　　8 　　月　　26　　日
                                      書記官  陳盟佳